【裁判字號】    97,消債更,367
【裁判日期】    971014
【裁判案由】    更生事件
【裁判全文】
臺灣板橋地方法院民事裁定          97年度消債更字第367號
聲  請  人  甲○○
代  理  人  趙興偉律師
上列當事人因消費者債務清理事件聲請更生，本院裁定如下：
    主  文
聲請駁回。
聲請費用由聲請人負擔。
    理  由
一、按債務人與金融機構協商成立者，不得聲請更生或清算，但
    因不可歸責於己之事由，致履行顯有重大困難者，不在此限
    ；本條例施行前，債務人依金融主管機關協調成立之中華民
    國銀行公會會員辦理消費金融案件無擔保債務協商機制與金
    融機構成立之協商，準用前項之規定，消費者債務清理條例
    第151 條第5 項、第6 項分別定有明文。又聲請更生或清算
    不合程式或不備其他要件者，法院應以裁定駁回之，但其情
    形可以補正者，法院應定期間先命補正，復為同條例第8 條
    所明定。
二、本件聲請意旨略為：聲請人於民國95年間向最大債權金融機
    構聯邦商業銀行（下稱聯邦銀行）申請協商，依協議書每月
    須支付新臺幣（下同）14,325元至債務清償為止。然95年與
    銀行協商時並未考慮聲請人清償能力與基本生活所需，協商
    條件完全由銀行片面決定，如未能與銀行協商，日後不得再
    行協商，恐增加債務，故與銀行達成協商，而因聲請人每月
    平均所得24,000元扣除生活費約10,000元及扶養父母費用11
    ,000 元 後，所剩不足10,000元，無法負擔每月債務協商清
    償14,325元，故勉強繳交5 期後即無法履約，再無能力支付
    ，不得不毀諾，故毀諾係不得已情事，為此聲請更生云云。
三、查本件聲請人於消費者債務清理條例施行前，曾依中華民國
    銀行公會會員辦理消費金融案件無擔保債務協商機制，與最
    大債權銀行聯邦銀行於95年5 月31日成立協商，聲請人同意
    自95年7 月起，分120 期，利率4.88% ，每月繳款14,325元
    ，依各債權銀行債權金額比例清償各項債務，至全部清償為
    止，惟聲請人於繳納3 期協商款後即未依約繳款等情，已據
    美商花旗銀行股份有限公司（下稱花旗銀行）向本院陳報明
    確，有花旗銀行民事陳報狀、協議書、無擔保債務還款計劃
    在卷可稽。
四、經查：
    (一)聲請人95年度之年所得為338,000 元，96年度之年所得為
      343,340 元，此有該2 年度財政部臺灣省北區國稅局綜合
      所得稅各類所得資料清單在卷可稽。經換算平均月薪資均
      在28,167元至28,612元：【計算式：338,000 元÷12＝28
      ,167 元 （95年度）、343,340 元÷12＝28,612元（96年
      度），元以下四捨五入】，可見聲請人陳稱每月平均所得
      24,000元，顯然不實，則聲請人之工作及收入狀況即皆屬
      穩定，且協商成立時與毀諾時之薪資數額並無巨大差異。
    (二)聲請人就其主張每月須支出膳食費6,500 元、交通費1,50
      0 元、衣服及保養清潔用品1,200 元、通訊費600 元、生
      活必需品700 元乙節，均未舉證以為證明，在此情形下亦
      難認聲請人主張其每月生活費約10,000元為可採信。
    (三)聲請人雖另主張每月需負擔父母及弟弟11,000元之扶養費
      用，但依卷附聲請人全戶戶籍謄本所載，聲請人之弟黃子
      暢為77年5 月9 日出生，業已成年，不惟無受扶養之必要
      ，反而應有分擔家庭生活費用之能力。復依聲請人所提出
      其父黃義川、母阮來好之財產歸屬資料清單、95暨96年度
      所得資料清單顯示，聲請人之父母均有收入，且其父擁有
      坐落臺北縣板橋市○○○路313 巷26號房屋1 棟及板橋市
      ○○段1656號土地1 筆、汽車1 輛、投資2 筆，其母亦有
      投資3 筆，皆並非無資產之人，其是否非受聲請人扶養而
      不能維持生活，亦不無疑問？況聲請人本身若已入不敷出
      ，依民法第1118條規定更當減輕其扶養之義務。縱認聲請
      人之主張為真，此部分費用亦係於95年間聲請人與最大債
      權銀行成立協商之際，即已現實存在，聲請人自已將之列
      入協商金額是否逾聲請人之能力之評估，於客觀事實並未
      有顯著變動之下，亦難認係協商成立後有何情事變更致生
      履行有重大困難之情事。
五、綜上所述，本件經命聲請人補正後，聲請人仍不能證明有何
    不可歸責於己之事由，致不能履行原協商或有不能履行之虞
    ，是本件更生之聲請，即與消費者債務清理條例第151 條第
    5 項但書規定有違，依首揭說明，應駁回其更生之聲請，爰
    裁定如主文。
中    華    民    國    97    年    10    月    14    日
                  民事第二庭  法  官  鍾啟煌
以上正本係照原本作成。
如不服本裁定應於送達後10日內向本院提出抗告狀，並繳納抗告
費新臺幣1,000 元。
中    華    民    國    97    年    10    月    14    日
                              書記官  張國仁


司法院資訊處製作；財團法人民間司法改革基金會備份。
